【裁判字號】    88,上更(一),119
【裁判日期】    900612
【裁判案由】    偽造文書等
【裁判全文】
臺灣高等法院臺中分院刑事判決          民國八十八年度上更(一)字第一一九號
    上  訴  人  臺灣臺中地方法院檢察署檢察官
    被      告  丙○○
    被      告  己○○
    右  一  人
    選任辯護人  甘龍強
    上  訴  人
    即  被  告  乙○○
右上訴人等因被告等偽造文書等案件，不服臺灣臺中地方法院中華民國八十五年八月
二十八日第一審判決（民國八十四年度訴字第二四八○號，起訴案號：臺灣臺中地方
法院檢察署民國八十四年度偵字第六五七三號），提起上訴，判決後經最高法院發回
更審，本院判決如左：
  主      文
原判決關於丙○○、乙○○部分均撤銷。
丙○○連續意圖為自己不法之所有，而侵占自己持有他人之物，累犯，處有期徒刑壹
年貳月。
乙○○行使偽造私文書，足以生損害於他人，處有期徒刑參月，如易科罰金，以佰
元折算壹日。
其他上訴駁回。
    事      實
一、丙○○曾於民國七十一年間犯妨害名譽罪，七十二年間犯妨害自由罪，七十三年
    間犯麻醉藥品罪，七十四年間犯詐欺罪，七十四年間再犯妨害自由罪，偽造有價
    證券罪，均分別經法院判刑確定。其七十四年所犯偽造有價證券罪，所判處有期
    徒刑二年八月，於八十一年二月十一日執行完畢。仍不知悔悟，其於八十三年初
    因租屋事結識被害人戊○○，嗣又為戊○○索討部分欠債，略有成果，因而博得
    戊○○之信賴，從而過從甚密。戊○○乃於八十三年一月五日將其與胞兄丁○○
    設於台中市○○○路與忠明南路口之統一證券股份有限公司分別為第00000
    00000號及第00000000000號帳戶中之大榮（起訴書誤載為大源
    ）貨運股份有限公司股票共一百四十八張委託丙○○操作，戊○○並將其與丁○○設於中國農民銀行台中分行之第000－00－00000－0號，第000
－00－00000－0號存摺與印鑑交予丙○○授權其辦理領款、存款事宜。
    丙○○隨即將上開大榮股票悉數出售，得款新台幣（下同）一千二百六十四萬七
    千二百八十九元，續在統一證券為戊○○、丁○○操作股票。此時，丙○○見戊○○、丁○○上開戶頭有鉅額存款，竟意圖為自己不法之所有，基於概括之犯意
    ，先後自八十三年三月二十一日至八月二十三日多次在戊○○之上開帳戶領取共
    六百三十一萬四千六百九十八元，，僅先後再存入二百零五萬六千元，而將餘款
    四百二十五萬八千六百九十八元侵占入己花用（詳如附表所示）。並於八十三年
    四月十六日在丁○○之上開帳戶領取三十九萬八千元後，即侵占供己花用。
二、八十三年五月間又遊說戊○○同意其至台中市○○路二之一三三號富春證券股份
    有限公司（現改為大裕證券股份有限公司富春分公司）繼續操作，戊○○及丁○○並至台中市第八信用合作社富春收付處分別開立第0000000－0，00
    00000－0活期存款帳戶，供丙○○操作股票，並將存摺、印鑑交丙○○供
    其存款、領款之用。迄八十三年十一月四日，丙○○復因犯偽造有價證券罪，經
    判處有期徒刑一年六月，未到案執行，由臺灣臺中地方法院檢察署發佈通緝，而
    為警查獲，遂委由乙○○代為處理股票買賣事宜，並將戊○○、丁○○所有台中
    市第八信用合作社之存摺及蓋妥該二人印章之空白提款單交予其同居人乙○○，
    同年十一月五日起，戊○○因無法找到丙○○，掛電話予在富春證券股份有限公
    司貴賓室操盤之乙○○，乙○○恐戊○○知悉上情，迭以丙○○家中親人過世，
    丙○○返家協助處理喪事及丙○○生病住院等藉口搪塞，戊○○發覺可疑，於同
    年月十四日前往富春證券股份有限公司，欲索回其與丁○○之存摺，己○○因墊
    款供丙○○購買股票，出面阻止戊○○取回存摺，此時乙○○已知丙○○係為戊○○處理股票買賣事宜，戊○○已欲收回存摺，詎乙○○竟意圖為自己不法之所
    有，於同年月二十一日，逾越授權範圍，仍利用其保管之已蓋妥戊○○印章之提
    款單，偽填同年月二十一日期及憑摺支取二萬九千八百七十三元，持向台中市第
    八信用合作社富春收付處將上述款項轉帳至同社胡成淑帳戶，予以侵占花用，足
    以生損害於戊○○。
三、案經戊○○訴由台中市警察局第一分局，移送臺灣臺中地方法院檢察署檢察官，
    偵查起訴。
    理      由
壹、丙○○、乙○○部分：
一、訊據被告丙○○、乙○○均矢口否認右揭犯行，丙○○辯稱，戊○○委託伊買賣
    股票，伊操作股票賠錢，戊○○及伊自己均賠光，尚積欠己○○二千餘萬元，伊
    未侵占等語。乙○○則辯稱，丙○○告訴伊說，戊○○係人頭戶，丙○○被捕時
    ，有交代幫其處理股票，如有人找伊就說家有喪事及生病，因戊○○要拿回存摺
    ，伊即將該二萬九千八百七十三元轉帳入胡成淑戶頭，使戊○○之帳戶內僅剩一
    元云云。
二、第查，本院函請統一證券股份有限公司及大裕證券股份有限公司富春分公司核算
    戊○○、丁○○戶頭之股票買賣盈虧，據統一證券股份有限公司函覆，戊○○之
    戶頭虧損十三萬六千三百四十九元，丁○○戶頭則無虧損。大裕證券股份有限公
    司富春分公司函覆，戊○○戶頭虧損五百四十九萬六千三百六十三元，丁○○戶
    頭虧損四十萬三千零八十四元，總共虧損六百零三萬五千七百九十六元，分別有
    大裕證券股份有限公司富春分公司九十年四月九日大裕富春第００四號函檢附資
    料及統一綜合證券股份有限公司九十年四月廿日統證（九０）總字第０五六號函
    在卷可憑（見本院卷(二)第七十四頁、八十二頁）。足見丙○○所辯，戊○○、丁○○之現款一千二百六十四萬七千二百八十九元均賠光，伊無侵占云云，並無可
    採。又依中國農民銀行台中分行檢送之戊○○000－00－00000－0號
    帳戶支出、存入明細表暨所附取款、存款憑條影本所載，以被告丙○○筆跡領款
    者共二十七筆，計六百三十一萬四千六百九十八元，存款者（即嗣再存入部分）
    僅五筆，共二百零五萬六千元，計短少四百二十五萬八千六百九十八元，丁○○
    之000－00－00000－0號帳戶，以被告丙○○筆跡領款者一筆為三十
    九萬八千元，故戊○○、丁○○之中國農民銀行台中分行上開帳戶共被丙○○提
    領四百六十五萬六千六百九十八元，丙○○迄未能交代上開款項之去向，顯係為
    其侵占花用。故丙○○否認侵占之事實，核屬飾卸之詞，並無可採。又丙○○確
    有領取上列款項侵占入己之事實，亦有上列中國農民銀行台中分行000－00
    －00000－0號支存明細表影本七張，活期存款憑條影本二十七張，該分行
    000－00－00000－0號支存明細表影本，活期存款憑條影本各一張在
    卷可資佐證。復經戊○○迭指不移，被告丙○○之侵占事證，已臻明確，犯行堪
    以認定。
三、次查，被告乙○○迄未能提出丙○○有向胡成淑借款為戊○○操作股票之證據，
    則其自無權自戊○○之帳戶提款二萬九千八百七十三元轉入胡成淑帳戶，其所以
    如此，乃意圖為自己不法之所有。再查右揭事實，業據告訴人戊○○指訴甚詳，
    並有台中市第八信用合作社中市八信字第三五六號函附取款單及收入傳票影本附
    卷可稽，又丙○○於審判中一再否認曾告知被告乙○○，戊○○係人頭，而被告
    乙○○於偵查中復自承丙○○被捕後，其於當日晚上至和平分局，丙○○要其處
    理富春股票，有張肇松、黃隆漢、戊○○、丁○○及丙○○存摺在庚○○處（原
    富春證券股份有限公司營業員），丙○○有向己○○借錢，有說要將戊○○的錢
    提給己○○，其以為戊○○係人頭等語，顯見丙○○並未告訴被告乙○○，戊○○係人頭，而被告乙○○於八十三年十一月十四日，戊○○前往富春證券股份有
    限公司，欲索回其與丁○○之存摺後，應已知丙○○係為戊○○處理股票買賣事
    宜，並已表示欲收回該存摺，竟仍於八十三年十一月二十一日，逾越授權範圍，
    利用其保管之已蓋妥戊○○印章之提款單，偽填日期及金額，將戊○○帳戶內之
    二萬九千八百七十三元轉帳至其未受託之胡成淑帳戶，自有不法所有意圖，所辯
  無非飾卸之詞，不足採信，其犯行已堪認定。
四、核被告丙○○所為，係犯刑法第三百三十五條第一項之侵占罪，被告乙○○所為
    ，係犯同法第二百十六條、第二百十條之行使偽造私文書罪及同法第三百三十五
    條第一項之侵占罪。乙○○偽造私文書之低度行為，應為行使之高度行為所吸收
    ，不另論罪，其所犯上開二罪，有方法、結果之牽連關係，應從一重以行使偽造
    私文書罪論處。公訴人雖認乙○○此舉，並犯刑法第三百三十九條第一項之詐欺
    取財罪。第查，乙○○係憑蓋有戊○○印章之取款憑條及戊○○之存摺向該銀行
    提示領款，應無施用詐術之可言，自不成立詐欺取財罪。因公訴人認此部分與判
    刑部分，有方法結果之牽連關係，故不另為無罪之諭知。被告丙○○先後數次犯
    行罪名相同，犯意概括，應依連續犯以一罪論處。又公訴人謂被告丙○○侵占戊○○、丁○○一千餘萬元，然依取款憑條核算被告僅侵占四百七十五萬六千六百
    九十八元，逾此部分則乏積極證據足以證明，然此部分與判刑部分係同一起訴事
    實，故不另為無罪之諭知。被告丙○○曾於民國七十四年間犯偽造有價證券罪，
    經本院判處有期徒刑二年八月，於八十一年二月十一日執行完畢，有本院前案紀
    錄表在卷可按，其於五年內再犯本罪，為累犯，應予加重其刑。
五、被告丙○○罪證已臻明確，原審未予論科，核有未合，又被告犯罪後，刑法第四
    十一條第一項已有修正，原審於被告乙○○部分未及適用，亦有未當，故公訴人
    即上訴人上訴意旨指摘原審未對丙○○論科不當，顯有理由，自應由本院就此部
    分予以撤銷改判，而被告乙○○上訴意旨否認犯罪，雖無理由，然原審此部分判
    決既有未合，亦應由本院就此部分予以撤銷改判。茲審酌被告丙○○素行不佳，
    且侵占之金額甚多，犯罪後又飾詞卸責，態度不佳等一切情狀，予以科處有期徒
    刑一年二月，被告乙○○侵占之金額甚少，犯罪所生之損害極小，故予從寬科處
    有期徒刑三月，如易科罰金以三百元折算一日。
貳、被告己○○部分：
一、公訴意旨另以：被告丙○○與戊○○係朋友關係，經戊○○及其兄丁○○之授權
    ，於八十三年一月五日，至統一證券股份有限公司開戶，操作戊○○及丁○○之
    大榮貨運股份有限公司股票共一百四十八張，隨即先後將上開股票悉數賣出，共
    得款一千二百六十四萬七千二百八十九元，丙○○陸續代為操作，八十三年四、
    五月間，丙○○表示其與富春證券股份有限公司營業員熟稔，可從中獲得內線消
    息，慫恿戊○○及丁○○至富春證券股份有限公司開戶買賣股票，並在台中市第
    八信用合作社富春收付處分別開立第0000000－0、0000000－0
    號活期存款戶，丙○○並向富春證券股份有限公司副總經理己○○等人借款從事
    丙種墊款買賣股票，同年十一月五日，丙○○因另犯偽造有價證券罪，經判處有
    期徒刑一年六月未到案執行，由台灣台中地方法院檢察署發佈通緝，而為警緝獲
    ，丙○○逐指示乙○○操作股票，並俟機處理，同年十一月五日起，戊○○因無
    法找到丙○○，掛電話予在富春證券股份有限公司貴賓室操盤之乙○○，乙○○
    恐戊○○知悉，迭以丙○○家中親人過世，丙○○返家協助處理喪事及丙○○生
    病住院為由予以搪塞，戊○○發覺可疑，遂於同年十一月十四日前往富春證券股
    份有限公司，欲索回其與丁○○之存摺，己○○因墊款供丙○○作丙，出面阻止
    戊○○取回存摺，乙○○、己○○均明知戊○○已出面阻止，不得再利用戊○○
    名義買賣股票或存、提款，詎共同基於偽造文書之犯意聯絡，於同年十一月十七
    日盜蓋戊○○之印章在提款單上，使台中市第八信用合作社富春收付處人員陷於
    錯誤，自戊○○之台中市第八信用合作社富春收付處帳戶，領取現金一千九百七
    十四萬一千三百七十元，支付丙○○對己○○之丙種墊款，致戊○○之存摺內僅
    剩一元，足以生損害於戊○○，因認被告乙○○、己○○涉有同法第二百十六條
    、第二百十條之行使偽造私文書罪及第三百三十九條第一項之詐欺取財罪嫌云云
    。
二、訊據被告乙○○、己○○均否認前揭犯行，被告乙○○辯稱丙○○於八十三年十
    一月四日被捕，委其操作股票，其於八十三年十一月五日至富春向庚○○拿回戊○○等人存摺及蓋妥印章之取款條，丙○○說錢係己○○借他的，所以將錢領出
    交還己○○等語，被告己○○則以張元共欠伊四千多萬元，伊從事丙種墊款，丙○○持取款條及存摺向伊借款，伊於八十三年十一月十七日自戊○○帳戶領出一
    千九百七十四萬一千三百七十元，至於另二萬九千八百七十三元，不是轉至伊帳
    戶等語置辯。經查被告己○○確有從事丙種墊款予被告丙○○買賣股票等情，已
    據證人庚○○供明，並有被告己○○提出之對帳單足證，被告丙○○亦稱尚積欠
    己○○二千餘萬元，取款條係伊所填等語，另證人庚○○則稱從事丙種墊款，丙○○須先交付存摺及填妥金額之取款條予己○○，包括本金及利息等語。乙○○
    稱後來取款條係由伊或庚○○所填等語。而被告丙○○在富春證券股份有限公司
    操作戊○○股票，既經戊○○之授權，另丙○○於為警查獲時，復委由被告乙○○代為處理股票買賣事宜，則被告己○○於墊款尚未取償前，拒絕交出存摺，並
    於八十三年十一月十七日，以被告丙○○或乙○○向其借款時，依約定交其保有
    之戊○○存摺及蓋妥印章、填好金額之取款條，向台中市第八信用合作社富春收
    付處提款一千九百七十四萬一千三百七十元，取回其借予被告丙○○之丙種墊款
    ，自無不法所有意圖，更無偽造文書可言，亦不能認被告丙○○、乙○○此部分
    行為觸犯詐欺或偽造文書罪責。再查告訴人戊○○所有台中市第八信用合作社帳
    戶內之二萬九千八百七十三元，係被告乙○○私自轉帳至同社胡成淑帳戶，自與
    被告己○○無涉。又時下借用他人戶頭買賣股票者甚多，而戊○○確有在富春證
    卷開戶借丙○○操作股票亦屬不爭之事實，丙○○入監後，又委由乙○○操作，
    進行股票買賣、轉帳行為，己○○因而接受還款，均難認有何不法，此外復查無
    其他積極證據，足證被告己○○、乙○○確有公訴人所指上述犯行，原審就被告
    丙○○、己○○部分諭知無罪之判決，另被告乙○○部分，因公訴人認此部分與
    前開有罪部分，係同一事實，有全部與一部之關係，故不另為無罪之諭知，於理
    由內予以說明，並無不當，檢察官上訴意旨，仍執陳詞，指摘原關於己○○此部
    分判決不當，求予撤銷，非有理由，應予駁回。
據上論斷，應依刑事訴訟法第三百六十八條、第三百六十九條第一項前段、第三百六
十四條、第二百九十九條第一項前段，刑法第五十六條、第三百三十五條第一項、第
二百十六條、第二百十條、第四十七條、第四十一條第一項前段，罰金罰鍰提高標準
條例第一條前段、第二條，判決如主文。
本案經檢察官甲○○到庭執行職務。
中      華      民      國      九十     年       六      月    十二    日
                                  臺灣高等法院臺中分院刑事第七庭
                                        審判長法  官  林  榮  龍
                                              法  官  謝  說  容
                                              法  官  黃  日  隆
右正本證明與原本無異。
丙○○不得上訴。
其餘得上訴。
如不服本判決應於收受送達後十日內向本院提出上訴書狀，其未敘述上訴之理由者並
得於提起上訴後十日內向本院補提理由書（均須按他造當事人之人數附繕本）。
                                              書記官  林  端  容
中      華      民      國      九十     年       六      月     十四   日
附表：
┌──────────────┬─────────────┬──────┐
│丙○○在農民銀行戊○○戶頭領│丙○○在農民銀行戊○○戶頭│  日    期  │
│出金額                      │存入金額                  │            │
├──────────────┼─────────────┼──────┤
│   ２５，０００元           │                          │年３月日│
├──────────────┼─────────────┼──────┤
│                            │  ２４０，０００元        │年３月日│
├──────────────┼─────────────┼──────┤
│ ２５０，０００元           │                          │年３月日│
├──────────────┼─────────────┼──────┤
│   ２５，０００元           │                          │年３月日│
├──────────────┼─────────────┼──────┤
│ １２０，０００元           │                          │年３月日│
├──────────────┼─────────────┼──────┤
│   ５０，０００元           │                          │年４月９日│
├──────────────┼─────────────┼──────┤
│   ３７，２５４元           │                          │年４月日│
├──────────────┼─────────────┼──────┤
│ １０２，３１０元           │                          │年４月日│
├──────────────┼─────────────┼──────┤
│   ５０，０００元           │                          │年４月日│
├──────────────┼─────────────┼──────┤
│   ７１，４２０元           │                          │     〞     │
├──────────────┼─────────────┼──────┤
│ １９４，１００元           │                          │年４月日│
├──────────────┼─────────────┼──────┤
│ １５０，０００元           │                          │年４月日│
├──────────────┼─────────────┼──────┤
│   ７２，３６０元           │                          │年４月日│
├──────────────┼─────────────┼──────┤
│   ３０，０００元           │                          │年５月５日│
├──────────────┼─────────────┼──────┤
│ １３０，０００元           │                          │年５月６日│
├──────────────┼─────────────┼──────┤
│                            │   ９３２，０００元       │年５月７日│
├──────────────┼─────────────┼──────┤
│                            │   ３６４，０００元       │年５月９日│
├──────────────┼─────────────┼──────┤
│                            │   ４２０，０００元       │年５月１０日│
├──────────────┼─────────────┼──────┤
│ ７００，０００元           │                          │年５月日│
├──────────────┼─────────────┼──────┤
│   ７０，０００元           │                          │年５月日│
├──────────────┼─────────────┼──────┤
│ ５６０，０００元           │                          │年５月日│
├──────────────┼─────────────┼──────┤
│ ７００，０００元           │                          │年５月日│
├──────────────┼─────────────┼──────┤
│ ６９０，０００元           │                          │年５月日│
└──────────────┴─────────────┴──────┘
   小計４,０２７,４４４元 － １,９５６,０００元  ＝ ２,１７１,４４４元


司法院資訊處製作；財團法人民間司法改革基金會備份。
